【裁判字號】    89,苗簡,447
【裁判日期】    920411
【裁判案由】    拆屋還地
【裁判全文】
臺灣苗栗地方法院民事簡易判決  八十九年度苗簡字第四四七號
    原      告  乙○○
                甲○○
    共      同
    訴訟代理人  江錫麒律師
    複  代理人  周敬恆律師
    被      告  丙○○
右當事人間請求拆屋還地事件，本院判決如左：
    主    文
被告應將坐落苗栗縣頭屋鄉○○○段三七二地號土地內如附圖標示紅色部分面積伍拾
平方公尺土地上之地上建物拆除，並將該部分土地返還原告。
訴訟費用由被告負擔。
本判決於原告以新臺幣貳拾萬元為被告供擔保後，得假執行。但被告如於假執行程序
實施前，以新臺幣陸拾萬元為原告預供擔保，得免為假執行。
    事實及理由
一、原告之聲明：如主文第一項所示，並陳明願供擔保請准宣告假執行。
二、事實摘要：
    原告主張坐落苗栗縣頭屋鄉○○○段三七二地號土地（以下簡稱系爭土地）為原
    告二人所共有，應有部分各二分之一，被告未經原告同意，亦無任何法律上權源
    ，於系爭土地如附圖標示紅色部分面積五十平方公尺土地上建有鋼筋混凝土造二
    層樓建物，無權占用原告所有之系爭土地，雖經原告催告返還，被告皆置之不理
    ，為此依民法第七百六十七條之規定，訴請被告拆除如主文第一項所示之地上物
    ，並將該土地返還原告等語；被告則以系爭土地依地籍圖謄本計算面積為一０一
    九點三二平方公尺，而依土地登記簿所載系爭土地原面積為六０九平方公尺，於
    民國五十九年十二月三十一日分割增加同段三七二之三地號，系爭土地面積因之
    登記為三００平方公尺，而同段三七二之一地號面積原為三九三平方公尺，於同
    年月日分割增加三七二之四地號，該三七二之四地號土地於原告出售予訴外人陳
    巫金妹時，漏未登記予訴外人陳巫金妹，嗣被告向訴外人陳巫金妹買受該三七二
    之四地號及三七二之一地號土地，並經訴外人陳巫金妹指界交付被告使用，則系
    爭土地之部分土地既經原告出售予訴外人陳巫金妹，並由被告向訴外人陳巫金妹
    買受取得，被告自非無權占用，詎原告明知該三七二之四地號土地漏未登記予訴
    外人陳巫金妹，並經陳巫金妹出售並指界交付被告使用，竟向苗栗地政事務所偽
    稱該漏未登載之三七二之四地號面積七七四平方公尺土地為其所有，致苗栗地政
    事務所將系爭土地面積更正為一０七四平方公尺，被告就此亦已另向苗栗地政事
    務所請求行政救濟。另原告於八十四年六月二十日亦出具同意書，同意被告使用
    系爭土地。是本件原告之訴為無理由，應予駁回等語，資為抗辯。
三、法院之判斷：
（一）按所有人對於無權占有或侵奪其所有物者，得請求返還之；對於妨害其所有權
      者，得請求除去之；有妨害其所有權之虞者，得請求防止之，民法第七百六十
      七條定有明文。
（二）原告主張系爭土地為其所有之事實，業據提出土地登記謄本為憑，堪信為真實
      。另原告主張被告占用系爭土地如附圖所示標示紅色部分面積五十平方公尺土
      地，並搭建鋼筋混凝土造二層樓建物之事實，為被告所不爭執，並經本院會同
      苗栗縣苗栗地政事務所測量員勘測現場屬實，有苗栗縣苗栗地政事務所九十一
      年九月三十日苗地二字第０九一０００七四五三號函所附實測圖及本院現場勘
      驗筆錄、現場附圖、照片在卷可稽，原告此部分之主張亦堪信為真實。
（三）按當事人主張有利於己之事實者，就其事實有舉證之責任，民事訴訟法第二百
      七十七條定有明文。本件被告所辯系爭土地依地籍圖謄本計算面積為一０一九
      點三二平方公尺，而依土地登記簿所載系爭土地原面積為六０九平方公尺，於
      五十九年十二月三十一日分割增加同段三七二之三地號，系爭土地面積因之登
      記為三００平方公尺，而同段三七二之一地號面積原為三九三平方公尺，於同
      年月日分割增加三七二之四地號，該三七二之四地號土地於原告出售予訴外人
      陳巫金妹時，漏未登記予訴外人陳巫金妹，嗣被告向訴外人陳巫金妹買受該三
      七二之四地號及三七二之一地號土地，並經訴外人陳巫金妹指界交付被告使用
      ，則系爭土地之部分土地既經原告出售予訴外人陳巫金妹，並由被告向訴外人
      陳巫金妹買受取得，且原告於八十四年六月二十日亦出具同意書，同意被告使
      用系爭土地，被告自係有權占用等情，為原告所否認，則揆諸首揭法條規定，
      被告就其有權占用系爭土地之事實，自應負舉證之責任。惟查，被告所提土地
      登記謄本、土地登記簿謄本、地籍圖謄本、計算面積供參表等，雖足以證明系
      爭土地之登記面積與地籍圖之計算面積確有不符之處，惟並不足以證明被告就
      系爭土地有何權利存在。另三七二地號係於五十九年十月十四日辦理分割增加
      三七二之三地號，三七二之四地號係於同年月日由三七二之一地號分出，三七
      二、三七二之一地號皆於三十五年六月十日辦理登記，兩者係獨立地號，三七
      二之四地號與三七二之三地號於七十八年三月六日由土地所有權人湯欽河申請
      辦理合併於三七二之三地號，三七二之四地號並非由三七二地號分出，且原土
      地所有權人並非陳巫金妹等情，有苗栗縣苗栗地政事務所九十二年三月十七日
      苗地二字第０九二０００一八二六號函附卷可參，則被告前揭所辯三七二之四
      地號土地於原告出售予訴外人陳巫金妹時，漏未登記予訴外人陳巫金妹，被告
      向訴外人陳巫金妹買受該三七二之四地號土地，並經訴外人陳巫金妹指界交付
      被告使用云云，顯無可採。又訴外人陳巫金妹究向原告購買多少平方公尺土地
      ，及被告究向訴外人陳巫金妹買受若干平方公尺之土地，被告迄未提出買賣契
      約書，而證人陳雲南、陳松賢及黃紹英雖均到庭證稱陳巫金妹向原告所購土地
      嗣均轉售予被告，惟買賣面積究竟若干，均答以不清楚等語，則被告所辯系爭
      土地之部分業經原告出售予訴外人陳巫金妹，並經被告買受云云，亦非可採。
      再依被告所提土地使用同意書觀之，並未經原告之簽章，且被告亦自承該同意
      書因原告反悔不蓋章，致建築執照未申請出來等情，則被告所辯原告同意其使
      用系爭土地，亦無足採。綜上，被告既非系爭土地之所有權人，又無法舉證證
      明其就該土地有合法使用權源，則被告所辯其係有權占用系爭土地，即無可採
      。從而，原告依民法第七百六十七條之規定，訴請被告拆除占用系爭土地如附
      圖所示標示紅色部分面積五十平方公尺土地上之地上建物，並將上開土地返還
      原告，即屬有據，應予准許。
（四）兩造陳明願供擔保以代釋明，聲請宣告假執行或免為假執行，均核無不合，爰
      分別酌定相當之擔保金額准許之。
四、據上論結，本件原告之訴為有理由，依民事訴訟法第四百三十六條第二項、第七
    十八條、第三百九十條第二項、第三百九十二條，判決如主文。
中      華      民      國    九十二    年      四      月     十一     日
                                  臺灣苗栗地方法院苗栗簡易庭
~B法      官  王萬金
右為正本係照原本作成。
如對本判決上訴，須於判決送達後廿日內向本院提出上訴狀。
~B法院書記官  張茹茵
中      華      民      國    九十二    年      四      月      十一    日


司法院資訊處製作；財團法人民間司法改革基金會備份。
